【裁判字號】    98,簡,32
【裁判日期】    980605
【裁判案由】    不動產經紀業管理條例
【裁判全文】
臺中高等行政法院判決
                                        98年度簡字第32號
原      告  友愛不動產有限公司
代  表  人  甲○○
輔  佐  人  丙○○
被      告  臺中市政府
代  表  人  乙○○
訴訟代理人  丁○○
上列當事人間因不動產經紀業管理條例事件，原告不服內政部中
華民國98年2月26日台內訴字第0970216226號訴願決定（案號：
0000000000），提起行政訴訟。本院判決如下︰
    主  文
原告之訴駁回。
訴訟費用由原告負擔。
    事實及理由
一、事實概要：緣原告經被告民國（下同）95年3月2日府地權字
    第0950039138號函核准不動產經紀業許可登記，95年4月14
    日府地權字第0950072664號函准設立備查在案，屬依規設立
    之不動產經紀業。被告所屬環境保護局於95年8月22日及95
    年11月24日進行廢棄物清理法案件稽查時查獲原告於電桿上
    張貼售屋廣告，然未註明經紀業名稱，該局乃向被告舉發，
    被告認原告已違反不動產經紀業管理條例第21條第2項規定
    ，乃依同條例第29條第1項第2款規定，以96年10月22日府地
    權字第0960239964號處分書處原告新台幣（下同）6萬元罰
    鍰。原告不服，提起訴願經遭決定駁回，提起行政訴訟。案
    經本院以原處分書事實欄並未載明違規日期及地點，以97
    年7月11日97年度簡字第52號判決將訴願決定及原處分均撤
    銷，由被告重為處分。嗣被告重新查明事實後，以97年11月
    14日府地權字第0970272093號裁處書裁處原告6萬元罰鍰。
    原告不服，提起訴願亦遭駁回，遂提起本件行政訴訟。
二、本件原告起訴主張：
    (一)系爭違規廣告之刊登係原告已離職之員工黃貞妮、程宗裕
      之個人行為，非原告所為，其於95年10月31日及95年9月3
      0日離職，該離職員工所為之行為，非原告所能掌握與注
      意，也無從盡注意義務，依據行政訴訟法第136條準用民
      事訴訟法第277條規定，被告以系爭違規廣告所刊之連絡
      電話0000000000係原告公司所有，遽認系爭違規廣告必為
      原告所張貼，實令原告不服，被告應舉證證明系爭違規廣
      告確為原告所張貼。
    (二)原告受訴外人吳婌媜委託出售其所有之建物，雙方訂有專
      任委託銷售契約書，委託期間自95年7月26日起至95年10
      月25日止，期限屆滿後，雙方合意延長至96年1月25日，
      原告依契約進行銷售，所出售之不動產位置、面積等均與
      事實相符，並無違反不動產經紀業管理條例，原告無任何
      詐欺消費者之行為。
    (三)系爭違規廣告非原告所為，依行政罰法第7條第1項規定，
      被告欲處罰原告應舉證原告確有故意或過失之情形。
    (四)原告嗣後為免類似誤會不斷發生，立即就業務上所需之廣
      告、行銷皆已改採電子、影音或新聞平面媒體等方式處理
      。
    (五)被告於97年11月14日府地權字第0970272093號裁處書之事
      實欄上，僅記載日期、地點及行為，並未載明究為何人張
      貼系爭廣告，僅以系爭違規廣告上之行動電話係登記於原
      告公司名下，即斷言必為原告所為，被告認事用法顯有違
      誤等情。並聲明求為判決訴願決定及原處分均撤銷。
三、被告則以：
    (一)原告經台中市環境保護局於95年8月22日查獲之違規廣告
      電話號碼（0000-000000）係任職於原告公司之營業員薛
      朝陽所有，另11月24日查獲之違規廣告電話號碼（0000-0
      00000）係為原告公司所有，經台中市環境保護局查證000
      0-000000電話，電信公司於95年8月16日回覆，所有人為
      薛朝陽所有，經查證該電話確為出售房屋用途，接聽人為
      林先生，其陳述為自己要出售，並與薛朝陽不認識，本案
      於97年9月25日再次查證，該電話已暫停使用，故無裁處
      。另0000-00000 0確為原告公司所有，且有違規事實，被
      告乃依規查處。
    (二)本案違規張貼售屋廣告，經台中市環境保護局於95年11月
      24日上午11時55分於台中市○○路口與忠明南路口查獲，
      而原告陳述該案係為離職員工黃貞妮、程宗裕所為（黃貞
      妮、程宗裕於95年10月31日及95年9月30日離職），於理
      不合難以採信，且該違規張貼之廣告，未註明經紀業名稱
      業已違反不動產經紀業管理條例第21條第2項規定，被告
      依同條例第29條第1項第2款規定，處6萬元之罰鍰，於法
      有據，並無不當。
    (三)本案雖經鈞院97年度簡字第52號判決訴願決定及原處分均
      撤銷，並非認為原告無違規行為，而係因原處分書事實欄
      記載不明確（未載明違規日期及地點），經被告查證0000
      -000000確為原告所有，且有違規事實，被告乃依規重新
      查處，並無一事不再理原則之適用等語，資為抗辯。
    (四)聲明求為判決駁回原告之訴。
四、兩造之爭點：系爭違規廣告是否為原告所為？被告所為罰鍰
    處分是否合法？經查：
    (一)按「經紀業與委託人簽訂委託契約書後，方得刊登廣告及
      銷售。前項廣告及銷售內容，應與事實相符，並註明經紀
      業名稱。」、「經紀業違反本條例者，依下列規定處罰之
      ：一、‧‧‧二、違反‧‧‧第21條第1項、第2項‧‧‧
      規定者，處新台幣6萬元以上30萬元以下罰鍰。」分別為
      不動產經紀業管理條例第21條第1、2項及第29條第1項所
      明定。
    (二)原告經被告95年3月2日府地權字第0950039138號函核准不
      動產經紀業許可登記，95年4月14日府地權字第095007266
      4號函准設立備查在案，屬依規設立之不動產經紀業，為
      原告所不爭執，並有經紀業查詢、備查資料附卷可稽（見
      本院卷第43頁）。而被告所屬環境保護局於95年8月22日
      及95年11月24日進行廢棄物清理法案件稽查時，查獲原告
      張貼銷售不動產之廣告上未載明經紀業名稱，該局乃向被
      告舉發，被告認原告刊登之廣告及銷售內容，未註明經紀
      業名稱，已違反不動產經紀業管理條例第21條第2項規定
      ，乃依同條例第29條第1項第2款規定，以96年10月22日府
      地權字第0960239964號處分書處原告6萬元罰鍰，原告對
      之不服，提起訴願。經內政部以97年3月31日台內訴字第
      0970050822號決定：「訴願駁回」。原告不服，向本院提
      起行政訴訟，經本院97年度簡字第52號受理後，認原處分
      書事實欄並未載明違規日期及地點，遂於97年7月11日97
      年度簡字第52號判決訴願決定及原處分均撤銷。嗣經被告
      重新查明事實後，以97年11月14日府地權字第0970272093
      號裁處書裁處原告6 萬元罰鍰，原告復提起訴願，亦經內
      政部98年2月26日台內訴字第0970216226號決定訴願駁回
      ，亦有現場拍攝之照片影本、被告96年10月22日府地權字
      第0960239964號處分書、內政部97年3月31日台內訴字第
      0970050822號訴願決定書、本院97年度簡字第52號判決書
      、被告97年11月14日府地權字第0970272093號處分書及內
      政部98年2月26日台內訴字第097 0216226號訴願決定書附
      卷可稽，揆諸首揭規定，原處分並無違誤。
    (三)查系爭違規廣告，經台中市環保局於95年11月24日上午11
      時55分於台中市○○路口與忠明南路口查獲，廣告上面載
      0000-000000號之行動電話，有被告所屬環保局之查證紀
      錄表附本院卷可證（見本院卷第46頁），而該電話為以原
      告名義登記為原告公司所使用，亦為原告所不爭執（見本
      院卷第94頁至第97頁98年5月26日調查程序筆錄）。原告
      雖主張系爭違規廣告係原告離職員工黃貞妮、程宗裕所為
      ，非原告所為，被告應舉證原告有故意或過失，始可處罰
      云云，惟查原告離職員工黃貞妮、程宗裕係於95年10月31
      日及95年9月30日離職，為原告所自承（見本院卷第5頁原
      告起訴狀），其二人既已離職，當無於離職後之95年11月
      24日為系爭違規廣告之理，原告主張與常理不合，有違經
      驗法則；且系爭廣告上有原告公司名下之手機號碼「0000
      -000000」，該手機號碼原告亦自承為其所有，已如前述
      ，應認系爭違規廣告為原告公司所為，原告上開主張，核
      無足採。而該違規張貼之廣告，既未註明經紀業名稱，已
      違反不動產經紀業管理條例第21條第2項規定，從而被告
      依同條例第29條第1項第2款規定，處6萬元之罰鍰處分，
      並無違誤。
五、綜上所述，原告所訴均無足採，本件原處分並無違誤，訴願
    決定予以維持，亦無不合。原告訴請撤銷，為無理由，應予
    駁回。本件事證已臻明確，兩造其餘之陳述及舉證，不影響
    於本判決之判斷，爰不因一論列。又本件為簡易事件，爰不
    經言詞辯論逕為判決。
六、據上論結，本件原告之訴為無理由，依行政訴訟法第233 條
    第1項、第236條、第195條第1項後段、第98條第1項前段，
    判決如主文。
中    華    民    國    98    年    6    月    5      日
                臺中高等行政法院第三庭
                                法  官  莊  金  昌
以上正本證明與原本無異。
如不服本判決，應於判決送達後20日內，以本訴訟事件所涉及之
法律見解具有原則性者，始得向本院提出上訴狀並表明上訴理由
，經最高行政法院許可，否則不得上訴；如於本判決宣示後送達
前提起上訴者，應於判決送達後20日內補提上訴理由書（均應依
對造人數提出繕本）。
中    華    民    國    98    年    6    月    5      日
                                書記官  林  昱  妏


司法院資訊處製作；財團法人民間司法改革基金會備份。
